【裁判字號】    97,親,17
【裁判日期】    970807
【裁判案由】    否認子女
【裁判全文】
臺灣基隆地方法院民事判決                97年度親字第17號
原      告  乙○○
                        樓
被      告  甲○○
上列當事人間否認子女事件，本院於中華民國97年7月21日言詞
辯論終結，判決如下：
    主  文
確認原告乙○○非被告甲○○自第三人陳中寶受胎所生。
訴訟費用由被告負擔。
    事實及理由
一、原告起訴主張：原告之母即被告甲○○前與陳中寶（已死亡
    ）結婚，並於民國（下同）74年7月22日離婚；被告於與陳
    中寶婚姻關係存續中受胎並於74年3月15日產下原告，惟被
    告受胎時陳中寶尚因案在監服刑，原告實為被告與訴外人林
    文賢所生，雖依民法第1063條第1項之規定，原告推定為陳
    中寶之婚生子女，然於自然血緣上，林文賢始為原告之生父
    ；因陳中寶已於92年11月6日死亡，為確認原告之真實血緣
    歸屬，爰依法提起本件訴訟，並聲明如主文第1項所示。
二、被告甲○○則到庭表示原告確非伊與第三人陳中寶所生，而
    係伊與第三人林文賢所生，伊也是到96年才知道的等語。
三、按確認法律關係之訴，非原告有即受確認判決之法律上利益
    者，不得提起之，民事訴訟法第247條第1項前段定有明文。
    所謂即受確認判決之法律上利益，係指法律關係之存否不明
    確，致原告在私法上之地位有受侵害之危險，而此項危險得
    以對於被告之確認判決除去之者（最高法院27年上字第316
    號判例參照）。次按否認子女之訴，由夫或妻起訴者，係以
    妻或夫之一方與子女併列為被告，妻或夫死亡者，則以子女
    為被告，此觀民事訴訟法第589條之1規定自明，而依民法第
    1063條第2項之規定，子女雖得以法律上推定之父為被告，
    提起否認生父之訴，惟法律上推定之父倘已死亡，鑑於此等
    訴訟目的係在推翻子女之婚生性（亦即確認子女非生母自法
    律上推定之父受胎所生），並參考民事訴訟法第589條之1第
    2項及第591條第2項以生存者為被告之規定，宜解為於法律
    上推定之父已死亡時，則以其生存之配偶（即子女之生母）
    為被告，以確保子女獲知其血統來源之權利。查本件原告主
    張其等法律上生父雖為第三人即原告出生時被告之配偶陳中
    寶，然原告與陳中寶間並無真實血緣關係存在，則原告與陳
    中寶間因該親子關係所生之私法上權利存否即屬不明確，致
    原告在私法上之地位有受侵害之危險，而此項危險之狀態，
    得以確認判決除去之，是原告提起本件訴訟顯具有確認之法
    律上利益。
四、經查，原告經推定之生父陳中寶已於91年8月16日死亡，有
    戶籍謄本在卷可稽，揆諸前揭說明，原告自得以原告出生時
    陳中寶之配偶甲○○為被告提起本件訴訟。次查，原告主張
    之事實，業據提出戶籍謄本為證，而本件經法務部調查局鑑
    定原告與訴外人林文賢親子血緣關係，其鑑定結果略以：「
    ．．．二、依據遺傳法則，乙○○之各項DNA STR型別除D8S
    1179型別外與林文賢之相對應型別均無矛盾，經計算其CPI
    值為1,100以上，研判林文賢很可能（機率99.9％以上）為
    乙○○之生父。」等語，有法務部調查局中華民國97年2月1
    日調科肆字第09700038070號函附法務部調查局鑑定書及乙
    ○○血緣按DNA型別鑑定記錄表在卷可稽，自堪認原告非被
    告自陳中寶受胎所生，從而，原告訴請確認其非被告與第三
    人陳中寶受胎所生，洵屬有據，應予准許。
五、據上論結，本件原告之訴為有理由，依民事訴訟法第78條，
    判決如主文。
中    華    民    國    97    年    8     月    7     日
                  家事法庭法  官  姚貴美
以上正本係照原本作成。
對於本件判決如有不服，應於收受送達後20日內向本院提出上訴
書狀，敘述上訴之理由，上訴於臺灣高等法院，並按他造當事人
之人數附具繕本。
中    華    民    國    97    年    8     月    7    日
                          書記官  江美琪
                          書記官  江美琪


司法院資訊處製作；財團法人民間司法改革基金會備份。
